【裁判字號】    97,抗,1144
【裁判日期】    970818
【裁判案由】    假扣押
【裁判全文】
臺灣高等法院民事裁定                  97年度抗字第1144號
抗  告  人  己○○
                        號4樓（現於臺灣基隆看守所）
上列抗告人與相對人甲○○○○○○○○、電子媒體無線台及其
網路新聞、丙○○○○○○○、乙○○○○○、丁○○○○○、
戊○○○間假扣押事件，對於中華民國97年5月30日臺灣臺北地
方法院97年度全字第30號裁定，提起抗告，本院裁定如下：
    主  文
抗告駁回。
抗告費用由抗告人負擔。
    理  由
一、按聲請假扣押裁定，應表明當事人及法定代理人、請求及其
    原因事實、假扣押之原因及管轄法院，民事訴訟法第525條
    第1項定有明文。經查，本件抗告人聲請假扣押，於聲請狀
    上當事人欄，其中稱謂欄記載「被告、法定代理人及各被告
    等」，姓名或名稱欄僅記載：「平面、電子媒體等，及丁○
    ○○○○業者等，及乙○○○○○業者、電台」（見原法院
    卷第2頁聲請狀之記載），均未明確表明確定之相對人及法
    定代理人之姓名，經原法院命其補正上述事項（見原法院卷
    第7頁之通知），抗告人迄未補正，其聲請即屬無從准許。
二、次按債權人就金錢請求或得易為金錢請求之請求，欲保全強
    制執行者，得聲請假扣押。假扣押非有日後不能強制執行或
    甚難執行之虞者，不得為之。請求及假扣押之原因應釋明之
    。前項釋明如有不足，而債權人陳明願供擔保或法院認為適
    當者，法院得定相當之擔保，命供擔保後為假扣押，為民國
    92年2月7日總統令修正公布之民事訴訟法第522條第1項、第
    523條第1項及第526條第1項、第2項所明定。依上開規定可
    知，債權人聲請假扣押，應就其請求及假扣押之原因加以釋
    明。該項釋明如有不足，而債權人陳明願供擔保或法院認為
    適當者，法院得定相當之擔保，命供擔保後為假扣押。經查
    ，抗告人就聲請假扣押之原因亦未據提出能即時調查之證據
    ，以釋明其所主張之請求及假扣押原因為真實，揆諸前開說
    明，其聲請自屬無從准許。
三、抗告意旨雖略以：被告之住所、不動產所在地、侵權行為地
    或其他據以定管轄法院之地、跨連或散在數法院管轄區內者
    ，各該法院俱有管轄權。本件相對人尚未傳喚未據抗辯法院
    無管轄權，已係擬制之合意管轄，自應以原告起訴時為準而
    定其管轄。且抗告人已陳述媒體記者之生活職業型態、東奔
    西走、時而出國、生活無定，此在法律上即無庸舉證，且可
    信為真實，是本件假扣押之原因及釋明可得即時調查之證據
    。又假扣押之立法意旨已擴大到將來給付之訴之適用範圍，
    明定有預為請求之必要者，亦得提起，抗告人聲請查封相對
    人之銀行存款、金飾、有價證券、車輛、房地等動產及不動
    產，以保全將來能強制執行云云。惟抗告人既未補正相對人
    及法定代理人之姓名，且未釋明其所主張之請求及假扣押原
    因為真實，本件假扣押之聲請即無從准許。是原法院以無從
    判斷有無管轄權，亦無法向當事人主管機關調閱當事人戶籍
    或設立登記之資料，及抗告人就假扣押之原因亦未據提出能
    即時調查之證據，以釋明其所主張之請求及假扣押原因為真
    實，而駁回其聲請，並無不合。抗告人執前詞指摘原裁定不
    當，聲明廢棄，為無理由，應駁回其抗告。
三、據上論結，本件抗告為無理由，爰裁定如主文。
中    華    民    國    97    年    8     月    18    日
                  民事第七庭
                      審判長法  官  鄭三源
                            法  官  邱  琦
                            法  官  王聖惠
正本係照原本作成。
本裁定除以適用法規顯有錯誤為理由，並經本院許可外，不得再
抗告。如提起再抗告，應於收受後10日內委任律師為訴訟代理人
向本院提出再抗告狀。並繳納再抗告費新台幣１千元。
中    華    民    國    97    年    8     月    19    日
                            書記官  陳樂觀


司法院資訊處製作；財團法人民間司法改革基金會備份。
